【裁判字號】    97,交易,458
【裁判日期】    970224
【裁判案由】    過失傷害
【裁判全文】
臺灣臺南地方法院刑事判決             97年度交易字第458號
公  訴  人  臺灣臺南地方法院檢察署檢察官
被      告  丙○○
上列被告因過失傷害案件，經檢察官提起公訴（97年度調偵字第
779號）， 被告就被訴事實為有罪之陳述，本院裁定進行簡式審
判程序，判決如下：
    主  文
丙○○因過失傷害人，處拘役伍拾伍日，如易科罰金，以新臺幣
壹仟元折算壹日。
    事  實
一、丙○○於民國九十六年十二月十三日下午五時五分許，騎乘
    車牌號碼ＢＨＪ－８２６號重型機車，沿臺南市○○區○○
    路慢車道由北往南方向行駛，行經海佃路四段二四七號往南
    二十公尺處，本應注意車前狀況，並隨時採取必要安全措施
    之規定，而當時天候晴、有暮光、柏油路面乾燥、無缺陷、
    無障礙物、視距復屬良好，並無不能注意之情事，竟疏未注
    意車前狀況，適有乙○○○騎乘車牌號碼ＵＰＪ－８５６號
    輕型機車，搭載其女張芳瑜（民國九十三年一月一日生）及
    張菀琳（民國九十四年九月五日生），亦疏未注意在顯有妨
    礙其他人、車通行處所不得停車，而仍於停車時將機車車頭
    斜向停放佔用部分慢車道在前，丙○○騎乘上開重型機車自
    後方駛來，見狀閃避不及，雙方因而發生擦撞，致乙○○○
    受有左上臂左踝挫傷，張芳瑜受有頭部外傷，張菀琳受有頭
    部外傷等傷害。丙○○於肇事後，在未有偵查犯罪職務之機
    關或公務員發覺其為犯罪人前，即向處理本件道路交通事故
    ，尚不知肇事者為何人之臺南市警察局第三分局車禍處理小
    組警員供承其肇事犯罪，自首並接受裁判。
二、案經乙○○○訴由臺南市警察局第三分局報告臺灣臺南地方
    法院檢察署檢察官偵查起訴。
    理  由
一、訊據被告丙○○對於上揭事實坦承不諱，並據告訴人乙○○
    ○指訴在卷，復有臺南市警察局第三分局道路交通事故現場
    圖一紙、道路交通事故調查報告表(一)、(二)一份、道路交通事
    故現場蒐證照片十七幀附卷（詳警卷第二十五頁至第三十六
    頁）可稽。又被害人乙○○○因本件車禍受有左上臂左踝挫
    傷，張芳瑜、張菀琳則分別受有頭部外傷等傷害，有財團法
    人奇美醫院出具之診斷證明書三紙存卷（詳警卷第十一頁、
    第十二頁、第十四頁）可憑。則被告於上揭時、地騎乘機車
    與告訴人乙○○○所騎乘之機車發生車禍，以及被害人乙○
    ○○、張芳瑜、張菀琳因而受有上揭傷害之事實，堪以認定
    。
二、按汽車行駛時，駕駛人應注意車前狀況，並隨時採取必要之
    安全措施，道路交通安全規則第九十四條第三項定有明文。
    被告為汽車（包括機器腳踏車）駕駛人，自應注意及此。又
    本件事故發生當時天候晴、有暮光、柏油路面乾燥、無缺陷
    、無障礙物、視距復屬良好，有上揭道路交通事故調查報告
    表(一)一份及道路交通事故現場蒐證照片二幀在卷（詳警卷第
    二十五頁、第二十八頁）可參，被告並無不能注意之情事。
    然被告卻疏未注意上揭交通安全規則，於上揭時間騎乘上開
    重型機車，沿臺南市○○區○○路慢車道由北往南方向行駛
    ，行經海佃路四段二四七號往南二十公尺處，不慎與告訴人
    乙○○○所騎乘之上開輕型機車發生擦撞，並致乙○○○、
    張芳瑜、張菀琳受有上揭傷害，被告於本件車禍之發生，顯
    有過失。
三、又按汽車停車時，在顯有妨礙其他人、車通行處所，不得停
    車，道路交通安全規則第一百十二條第一項第九款定有明文
    。告訴人乙○○○為汽車（包括機器腳踏車）之駕駛人，自
    應注意及此。而本件事故發生當時天候晴、有暮光、柏油路
    面乾燥、無缺陷、無障礙物、視距復屬良好，已如前述，是
    告訴人乙○○○應無不能注意之情事。查告訴人乙○○○於
    偵查及本院審理時業已供承：其騎乘上開輕型機車前方腳踏
    板處載張婉琳，車後載張芳瑜，為了要扶坐在車後之張芳瑜
    ，在上開肇事地點停約五分鐘，機車車頭停在路邊黃實線之
    左側，車尾則在黃實線之右側，車身跨越黃實線，稍微斜的
    停放，並非全部停在機車道的外面等語（詳臺灣臺南地方法
    院檢察署九十七年度核交字第三一五五號偵查卷第十八頁；
    本院卷第三十二頁至第三十四頁），再參以被告於警詢時指
    陳告訴人乙○○○騎乘之機車停在慢車道上，車頭偏左約三
    十度等情（詳警卷第一頁反面），及卷附道路交通事故現場
    圖（詳警卷第二十五頁）所載告訴人乙○○○所騎乘機車倒
    地之刮地痕在慢車道上，距路邊有０．八公尺等情。堪認告
    訴人乙○○○為了要扶坐在車後之張芳瑜，確有於停車時，
    機車前車頭佔用部分慢車道，而顯有妨礙其他車輛通行處所
    之情，致其所騎乘之上開輕型機車與被告所騎乘之重型機車
    發生擦撞，並致己身、張婉琳及張芳瑜受傷，告訴人乙○○
    ○自亦與有過失。
四、又本件經送請臺灣省臺南區車輛行車事故鑑定委員會鑑定，
    鑑定結果中亦認：被告丙○○駕駛普通重型機器腳踏車，未
    注意車前狀況，為肇事原因；告訴人乙○○○駕駛輕型機器
    腳踏車，準備起駛於車道停等妨礙交通，為肇事原因等語，
    有臺灣省臺南區車輛行車事故鑑定委員會九十七年八月七日
    南鑑字第０９７５９０２２８３號函送之九十七年八月六日
    臺南區９７０５３７號案鑑定意見書一份在卷（詳臺灣臺南
    地方法院檢察署九十七年度核交字第三一五五號偵查卷第二
    頁、第三頁）可憑。益證被告前述過失行為，確為本件車禍
    之肇事原因，至告訴人乙○○○就本件車禍雖與有過失，然
    此僅係本件對被告量刑之參考，仍無解於被告應負過失致死
    罪責。又被害人乙○○○、張芳瑜、張菀琳係因本件車禍而
    受傷，已如前述，則被害人乙○○○、張芳瑜、張菀琳所受
    之傷害與被告之過失行為間，顯有相當因果關係。綜上，本
    件被告過失傷害之犯行，事證明確，應予依法論科。
五、核被告丙○○所為，係犯刑法第二百八十四條第一項前段過
    失傷害罪。被告一過失行為致被害人乙○○○、張芳瑜、張
    菀琳受傷，係一行為觸犯數罪名，為同種想像競合犯，應依
    刑法第五十五條規定，從一過失傷害罪處斷。又被告於肇事
    後，在未有偵查犯罪職務之機關或公務員發覺其為犯罪人前
    ，即向處理本件道路交通事故，尚不知肇事者為何人之臺南
    市警察局第三分局察局交通事故處理小組警員供承其肇事犯
    罪，自首並接受裁判等情，有被告警詢筆錄及臺南市警察局
    第三分局交通事故肇事人自首情形紀錄表一紙在卷（詳警卷
    第二頁、第十八頁）足稽，爰依刑法第六十二條前段之規定
    減輕其刑。爰審酌被告並無刑案前科紀錄，有臺灣臺南地方
    法院檢察署刑案資料查註紀錄表及臺灣高等法院被告前案紀
    錄表各一份在卷可按，堪認其品性尚佳，並參酌其生活狀況
    、智識程度（大學在學中）、過失責任、過失情節、被害人
    因本件車禍所受傷害之程度，被害人張吳佩於本件車禍之發
    生亦與有過失，且被告迄未能與被害人達成和解賠償損害，
    及其犯罪後坦承犯行之態度等一切情狀，量處如主文所示之
    刑，並諭知易科罰金之折算標準，以資懲儆。
據上論斷，應依刑事訴訟法第二百七十三條之一第一項、第二百
九十九條第一項前段、刑法第二百八十四條第一項前段、第五十
五條、第六十二條前段、第四十一條第一項前段，刑法施行法第
一條之一，判決如主文。
本案經檢察官甲○到庭執行職務。
中    華    民    國    97    年     2    月    24    日
                        交通法庭  法  官  陳金虎
以上正本證明與原本無異。
如不服本判決應於收受本判決後10日內向本院提出上訴書狀，並
應敘述具體理由。其未敘述上訴理由者，應於上訴期間屆滿後20
日內向本院補提理由書狀（均須按他造當事人之人數附繕本）「
切勿逕送上級法院」。
                                  書記官  蔡明峰
中    華    民    國    98    年    2     月    24    日
附錄本案論罪科刑法條全文：
中華民國刑法第二百八十四條第一項：
因過失傷害人者，處六月以下有期徒刑、拘役或五百元以下罰金
，致重傷者，處一年以下有期徒刑、拘役或五百元以下罰金。


司法院資訊處製作；財團法人民間司法改革基金會備份。
